臺灣高等法院高雄分院刑事判決　　　　　　　　　九十一年度上易字第一一一五號
　　上　訴　人　臺灣屏東地方法院檢察署檢察官
　　被　　　告　甲○○
　　被　　　告　乙○○
　　被　　　告　丁○○
　　右三人
　　共同選任辯護人　吳澄潔
　　被　　　告　丙○○
右上訴人因被告竊盜案件，不服臺灣屏東地方法院九十年度易字第一三九七號中華民
國九十一年六月二十四日第一審判決（起訴案號：臺灣屏東地方法院檢察署九十年度
偵字第三一一六號），提起上訴，本院判決如左：
      主  文
上訴駁回。
      理  由
一、公訴意旨略以：被告丁○○係屏東三禾企業行負責人，夥同被告甲○○、乙○○
    、丙○○，利用承包屏東縣枋寮鄉○○○段第二九三等地號國有地，亦即佳冬靶
    場鬆土工程機會，自民國九十年五月十日起，由丁○○僱用丙○○駕駛三菱牌PC
    一二○型挖土機，及操作車体號碼為五六六○二號PC二○○型挖土機，乙○○駕
    駛牌照號碼WD五五六號營業大貨車，甲○○駕駛車牌號碼九R二五三號營業大貨
    車，在靶區外圍挖掘五處壕溝，長度分別為二七五公尺、四十八公尺、七十二公
    尺、五十五公尺、十二公尺，寬分別為四公尺至八公尺不等，深度自四公尺至五
    公尺，將砂石堆積於旁，俟機載出，其中三處深溝處，原堆積砂石，已運離現場
    ，分別堆置於四百公尺外，呈長五十三公尺、寬三十四、五公尺、高一、五公尺
    之倒ㄇ字型土堆，每堆約十五立方公尺，計八十堆，另運離至距現場四公里外屏
    南工業區土堆，約一九五立方公尺，迄九十年五月十四日十九時三十五分許，為
    警查獲，扣得上開機具及車輛，因認被告四人涉犯刑法第三百二十一條第一項第
    四款之結夥三人以上竊盜罪嫌。
二、按犯罪事實，應依證據認定之，無證據不得認定其犯罪事實；又不能證明被告犯
    罪者，應諭知無罪之判決，刑事訴訟法第一百五十四條、第三百零一條第一項分
    別定有明文。又認定不利於被告之證據須依積極證據，苟積極證據不足為不利於
    被告事實之認定，即應為有利被告之認定，更不必有何有利之證據，最高法院三
    十年上字第八一六號判例可資參照。
三、本件公訴人認被告四人涉犯上開罪嫌，係以證人周本民、胡永壽、嚴義雄之證述
    ，及勘驗筆錄、勘驗位置圖、工程估價單、經濟部水利處第七河川局函、照片數
    十幀等資為論據。訊據被告丁○○、甲○○、丙○○、乙○○四人均堅決否認上
    開竊盜犯行，被告丁○○辯稱：伊與中科院周本民簽約，約定要整地，並將雜草
    廢土石運棄，當初有與周本民、胡永壽到現場商量要如何施作，說好要把三環靶
    附近的土石翻鬆，將雜草、石礫、廢土運棄，以免試射炸彈時造成跳彈爆炸，因
    為未爆彈大約在地下二公尺左右，為了施工安全，所以要挖掘五公尺深的壕溝，
    讓未爆彈自動滑落至壕溝底部，才不會造成施工人員受傷，從現場五處壕溝所挖
    出的土，一部份是要運到後面堆成「土堆置成形式」，另一部份是準備整地後回
    填的，離三環靶四百公尺遠的「土堆置成形式」是應胡永壽的要求，將其施作成
    環形檔土牆，以免跳彈到外面農田及防止農民佔耕軍區土地，伊挖第四、第五壕
    溝的土去堆「土堆置成形式」，因為再遠一點就有一些飛機靶、船靶在，比較不
    好挖，壕溝挖起來的土石都沒有出運出營區外，伊之前是看到有人倒廢土到屏南
    工業區所以才將地表上堆積的雜草及土石載運到那兒去倒的等語，被告甲○○辯
    稱：九十年五月十四日查獲當天伊受僱剛去，伊共載運約五車次至屏南工業區，
    因為他有拿單據給我看，說這是合法的，伊都是載一些雜土和草，土石是丙○○
    直接挖上來，或是從旁邊土堆挖上來的等詞，被告乙○○辯稱：是丁○○僱用伊
    的，九十年五月十三日我先到靶場內載運砂石至距第二壕溝四百公尺處堆置，又
    於隔日載至屏南工業區約五、六次，都是載一些土石和草，丁○○有說工程是合
    法的，有契約書等語，被告丙○○則以：丁○○僱用伊至現場挖壕溝整地，一共
    工作四、五日，伊將土石挖出後，由甲○○、乙○○載運到屏南工業區堆置，共
    挖取十台車次，運棄的都是廢土石和雜草，距第二壕溝四百公尺處堆置之砂石，
    係伊開始施工就有了，丁○○有拿契約給伊看，伊認為有合法契約，不知道是違
    法的等語。
四、經查：
（一）被告丁○○於九十年五月十三日、十四日分別雇用被告乙○○、甲○○駕駛砂
      石車，指示其等在靶區內搬運土石，並將靶區內土石運至屏南工業區堆置，及
      雇用被告丙○○駕駛挖土機挖掘壕溝，指示其將土石堆置於靶區內或放在砂石
      車上一節，業據被告四人坦承在卷，且互核相符，應堪採信，足見被告乙○○
      、甲○○、丙○○均係依被告丁○○之指示，於上開靶區內施作工程。又被告
      丁○○於九十年五月七日與國防部中山科學研究院（下稱中科院）第一研究所
      簽訂小額採購工程契約，約定施作佳冬靶場整地工程，並至該靶區施工清運土
      石一節，業據證人即中科院技正周本民於偵訊及原審法院審理時證稱：本件工
      程是伊承辦的，此工程是為了防止炸射時跳彈，所以必須將土質翻鬆，雜草、
      大石頭都必須清除以防跳彈，現場挖的壕溝可能是施工方式，我不清楚，從五
      月八日至十一日，伊都有在現場看，當時施工範圍是將土石挖鬆，土堆在現場
      準備回填，我們沒有約定土石棄置地點及管制棄置的數量，因為三環靶以前常
      跳彈，所以要挖地，至於什麼石塊可以清走就沒有詳細界定等語（參偵卷第四
      十八頁背面至第五十頁、原審法院九十一年一月二十三日訊問筆錄），及證人
      即中科院第一研究所監察官嚴義雄於偵訊證述：契約會我們的時候，並無正式
      的契約書，只有估價單，當時有看到上載雜草廢土石運棄有一千七百二十五立
      方公尺，是將靶區的雜草、灌木、大石塊運離棄置，並沒有規定棄置地點，我
      們也不過問如何管制運棄的土石及雜草等詞（參偵卷第一一八頁）甚為詳明，
      復有小額採購工程契約、估價單、保證書各一紙，及現場照片數十幀在卷可稽
      ，顯見被告丁○○確係因與中科院簽訂契約，始至該靶區施工整地，契約約定
      工程內容並包含雜草、廢土石運棄。是本件應論究者，即在於被告丁○○所運
      離靶區之土石，是否逾越契約之規定，而有竊盜之犯行。
（二）查被告丁○○於上開靶區之施工方式，均合乎中科院及佳冬營區之要求，此有
      證人即佳冬靶勤分隊分隊長胡永壽於原審法院九十一年一月二十三日、四月二
      十四日審理時結證稱：當初要整地時有請被告丁○○及周本民到現場，說要把
      三環靶附近土石挖鬆，防止跳彈，所以檢察官會勘圖上一號壕溝圍起來的範圍
      ，就是三環靶，在距三環靶四、五百公尺的土堆，是我們要被告丁○○堆的，
      就是估價單上所稱的「土堆置成形式」，這是為了防止跳彈到外面的農田，第
      二、三、四、五號壕溝是為了挖一些土來堆成「土堆置成形式」而挖的，他們
      把上層不要的土運出去，其他的運到後面堆置或留在壕溝旁邊準備回填，至於
      估價單上所稱一七二五立方公尺的土，是因為我們要求被告丁○○把土地整平
      ，上面雜草土石運棄，這是在整地之前就和被告丁○○去現場估算出來的數量
      ，除了整地時表層廢棄土石外，也希望被告把地上垃圾、磚塊、大石頭運除，
      因為依據平日演習經驗，都有造成百姓損失，但沒有談到運到哪裡及事後如何
      處理土石的情形，屏南工業區的土石就如我們營區表層的土，這些土石是我們
      不要的，我們希望表層只有土與砂，不要石頭，因為實際上施工時也不太可能
      將石頭與砂石分清楚，警訊筆錄我提到土石不可外運是指被告除了表層的土石
      及大石頭外，不可額外再挖深層的土，這樣會造成我們靶區地面不平，第一、
      二、三號壕溝是在三環靶附近，為了預防整地時誤挖未爆彈造成爆炸，有先和
      被告丁○○討論過才挖的，至於第四、五號壕溝，事後我問被告丁○○，他說
      是因為要堆後面「土堆置成形式」的土堆，土石不夠才挖的，現在也填平了，
      挖掘的深度一開始被告就有說大約要挖五公尺，才會比較安全，我們也覺得合
      理，我也有天天去看，沒有覺得有何異樣，一號壕溝是為了怕挖到未爆彈才挖
      的，之後都會填平，二、三號壕溝亦是如此，這樣的施作都是為了安全考量，
      我們事先都有討論過沒有問題的，被告丁○○就石塊、砂石、雜草之清運及靶
      區後面土堆之堆置都有符合我們的規定等語明確。且其更進一步証述稱：被告
      丁○○之施工方式，伊事先知情；現場共拾獲五百磅未爆彈四枚、二十五磅未
      爆彈十三枚；在三環靶區四百公尺遠處倒ㄇ字形之「土堆置成形式」是施工前
      就要求被告丁○○做成檔土牆以防跳彈及農民佔耕；被告丁○○所挖掘之壕溝
      均在契約所定二萬六千平方公尺範圍內，也有要求被告丁○○將外圍地區雜草
      挖除；伊知悉被告丁○○運棄雜草廢土，這是施工前要求的；估價單上雜草及
      廢土石運棄乃指三環靶區及尚未遭佔耕之表層區域雜草廢土石刨除運棄，以利
      後續本單位場地整理，「土堆置成形式」則指於飛機炸射方向上，靶區與農田
      交會處，堆積成土方，以防止農民侵耕及彈藥跳彈；施工前未提及如何運棄及
      載至何處，因施工地區為河床旱地，大小石頭甚多，大小石頭均不利防止彈藥
      跳彈，故未限定不許運棄之土石種類等語甚詳，並有靶場會勘圖、地籍及地形
      配置圖、靶場現況圖、地籍圖等各一份附卷可稽（參原審卷第九十一頁、第一
      百零一至第一百零三頁）。參酌證人周本民、胡永壽上開證述，及卷附本件工
      程估價單施工項目中並載明「雜草、廢土石運棄」，顯見被告丁○○之翻土工
      程施作方式及運棄土石，事先均經過中科院及佳冬營區之同意，施工當時亦有
      證人周本民、胡永壽之監工，該二人皆証稱被告丁○○等人施工方式均無違反
      規定，並未發現有明顯違反工程契約約定而將深層挖掘的土石堆置、運離之情
      形。故尚難僅依被告丁○○外觀上有以貨車運載土石之行為即逕認其等有何竊
      盜之犯行。
（三）另證人即本件工程監工人員佳冬分隊士官長張仁忠於原審法院審理時證稱：本
      件工程我有去監工，他們也有按照我們的指示施工，以前曾經整過一次地，當
      時只有把土挖鬆，因為效果很差，所以這次希望防止未爆彈及跳彈，在施工前
      就有說要用挖壕溝的方式處理，五月九日至五月十四日監工日報表都是我的筆
      跡，我都有去查看，「土堆置成形式」一方面要把土挖出來堆著，一方面要防
      止跳彈到農田，清運石頭當初有說要將大石頭清走，石頭不論大小對營區都是
      不利的，都有容易發生跳彈的危險，現在我們也在處理營區大小石頭清運的事
      ，這樣也比較不會傷到我們的機具，屏南工業區的石頭是我們希望清走的，因
      為我們希望靶區只有土與砂，不要有石頭，我覺得被告丁○○運棄的砂石都在
      合約範圍內等情詳實。再據証人周本民在本院調查中亦証述稱：「（本件工程
      ）鬆土目的是為了測試飛機投彈之精準度，原來靶場的土地是很緊好幾年沒有
      整理雜草叢生，投彈下去很難炸起塵土（儀器監測）就很難抓住落點，另一個
      目的是如果土質太堅硬投彈就會跳彈誤炸到果園或農舍所以必須鬆土以避免這
      種現象發生，我們並沒有要求他們如何鬆土，但是土地有很多雜草及大石塊我
      們有要求要把這些雜草及土石清運出去以避免跳彈，其他土石就必須要回填才
      能達到鬆土目的，土堆作成置成形式是我們要求要做成如檔土的東西以防跳彈
      。」、「（工程當中，被告是否有將不該運出去的東西運出？）應該沒有，我
      們有允許被告將雜草及大石塊運出去。」等語甚詳。足見本件工程施作目標在
      於：將三環靶靶區土質翻鬆整平以利投彈位置標定準確，並運棄該區雜草、廢
      土石以防止跳彈，並同時清除該區未爆彈，且另於靶區與農田交界處堆置一「
      土堆置成形式」用以防止跳彈至鄰近農田造成農民損失，同時防止鄰近居民越
      界侵耕軍區土地等情，本院復參酌卷附監工日報表，其上確係載有「整地開挖
      、翻鬆土方一三八公尺、深度約五點五公尺、雜草及廢土石運棄堆置、防跳彈
      土堆堆置」等文句，此有監工日報表數紙在卷可按，又上開靶區內堆置之砂石
      土堆並未分類，屏南工業區內堆置之土石摻有雜草、亦未分類，二者砂石土堆
      相同等情，業據證人即屏東縣環保局人員郭東昌亦於本院審理證述至明。經比
      對卷附屏南工業區堆置砂石土堆及靶區之砂石土堆照片（參偵卷第六四頁至第
      八七頁），可見被告丁○○運棄至屏南工業區之雜草、廢土石與靶區內堆置之
      土石等外觀上並無何明顯差異。綜上，足證本件工程施工內容、工作狀況均無
      明顯逾越工程項目範圍，且在軍區相關監工人員掌控之中，而運至屏南工業區
      堆置之土石，亦屬軍方認須運棄之草土石等，並無何証據足証被告丁○○等人
      係利用施工機會竊取土石而運離軍區。
五、綜上所述，公訴人所舉證據不足以證明被告犯罪，此外，本院復查無其他積極證
    據足證被告四人確有公訴人所指前揭竊盜犯行，揆諸上開說明，既無積極證據足
    認被告四人有何竊盜犯行，不能證明被告四人犯罪，依法應諭知無罪之判決。
六、原審因而為被告甲○○、乙○○、丁○○、丙○○四人均無罪之判決，經核並無
    不合，檢察官上訴意旨仍執前詞指摘原判決不當，尚無足取，上訴為無理由，應
    予駁回。
據上論結，應依刑事訴訟法第三百六十八條，判決如主文。
本案經檢察官郭振昌到庭執行職務。
中      華      民      國      九十一    年    十    月    二十三    日
                              臺灣高等法院高雄分院刑事第三庭
                                  審判長法官  周賢銳
                                        法官  謝宏宗
                            法官  莊崑山
右正本證明與原本無異。
不得上訴。
                                  法院書記官  邱麗莉
中      華       民     國     九十一     年    十    月    二十三    日
